【裁判字號】    96,訴,1295
【裁判日期】    970110
【裁判案由】    土地重劃
【裁判全文】
臺北高等行政法院判決
                                     96年度訴字第01295號
                              .
原      告  甲○○
被      告  臺北縣政府
代  表  人  乙○○（縣長）
訴訟代理人  丁○○
            丙○○
上列當事人間因土地重劃事件，原告不服內政部中華民國96年2
月8 日台內訴字第0950191913號訴願決定（案號：0000000000）
，提起行政訴訟，本院判決如下：
    主  文
原告之訴駁回。
訴訟費用由原告負擔。
    事  實
一、事實概要：緣坐落臺北縣新莊市○○路272 號之建築物（即
    盧南生旅館）位於臺北縣第17期新莊市頭前市地重劃區（下
    稱頭前重劃區）範圍內，因妨礙重劃工程或重劃工程施工應
    予拆遷，經被告以93年10月28日北府地區字第0930714064號
    公告將該重劃區內地上物拆遷補償費、救濟金等清冊自93年
    11月1 日起至12月1 日止公告30日，請於93年12月2 日至12
    月8 日領取補償費、救濟金額確定。嗣原告於95年10月25日
    主張系爭建物原登記盧南生旅館已轉由原告經營，向被告申
    請將盧南生旅館之營業損失救濟金由實際經營者領取。經被
    告以95年10月30日北府地區字第0950761461號函（下稱原處
    分）復：「‧‧‧請檢附下列證明文件至府辦理：(一)盧南生
    旅館負責人身分證（正）影本、印鑑證明（最近3 個月內）
    各乙份暨印鑑章。(二)如本人不克前來，可委託他人攜帶委託
    書、身分證（正）影本、印章及上開證明文件代辦。(三)若本
    人已死亡，請合法繼承人攜帶繼承系統表等相關資料至轄區
    地政事務所辦理繼承審查後再行領款。」原告不服，提起訴
    願遭決定駁回，遂提起行政訴訟。
二、兩造聲明：（原告未於言詞辯論期日到庭，聲明及陳述依其
    起訴狀及準備程序期日所為陳述記載）
  (一)原告聲明：
    1.訴願決定及原處分均撤銷。
    2.判命被告作成准許原告領取盧南生旅館關於頭前重劃區之
      營業損失救濟金新台幣（下同）790,200 元之行政處分。
    3.訴訟費用由被告負擔。
  (二)被告聲明：
    1.駁回原告之訴。
    2.訴訟費用由原告負擔。
三、兩造之爭點：原告申請領取盧南生旅館之營業損失救濟金，
                是否有據？
  (一)原告主張之理由：
    1.原告與訴外人盧南生為盧南生旅館之合夥人，由盧南生具
      名代表申請營利事業，實際經營人為原告，91年盧南生過
      世後，仍由原告繼續經營，且由原告領取「盧南生旅館」
      坐落土地之農林作物補償費救濟金，有被告94年5 月26日
      北府地易字第0940409687號函可稽。是盧南生旅館無法營
      業後所生之損失救濟金，應由原告領取。
    2.原處分認定應由盧南生領取，如盧南生本人已死亡，應由
      其繼承人攜帶繼承系統表等相關資料經審查後，再行領款
      。惟訴外人盧南生因已將盧南生旅館轉讓予原告，確未負
      責經營，故其子女均不願具名領取營業損失救濟金。原告
      曾多次與盧南生之繼承人聯繫，並找新莊市公所調解委員
      會調解，被告亦曾召開協調會議，其繼承人均不理會。
  (二)被告主張之理由：
    1.被告興辦各項公共工程用地其地上物拆遷補償作業係依據
      「臺北縣興辦公共工程用地地上物拆遷補償救濟自治條例
      」（下稱救濟自治條例）及「臺北縣辦理公共工程地上物
      查估拆遷補償、救濟基準」辦理。依救濟自治條例第11條
      第2 項規定：「‧‧‧合法建築物，如未持有營利事業登
      記證，但在第一次召開用地及地上改良物拆遷補償協議座
      談會或徵收、重劃計畫書公告6 個月前持有現址完納營業
      稅之單據，並持續營業者，按營業損失補償金之50% ，發
      給營業損失救濟金。」頭前重劃區重劃計畫書自93年2 月
      27日起公告施行，「盧南生旅館」現址位於新莊市○○路
      272 號，基地坐落頭前段頭前小段529-5 號，該址雖未領
      有被告核發之營利事業登記證，但有提供92年4 至6 月及
      同年10至12月，負責人為盧南生之完納營業稅之單據，並
      持續營業至公告地上物拆遷補償日，依上開規定應按營業
      損失發放補償金之50% ，公告營業損失救濟金為790,200
      元，受領人為負責人盧南生，並無違誤。
    2.有關農林作物補償費救濟金發放事宜，除依救濟自治條例
      規定辦理查估外，參酌內政部訂頒「土地或土地改良物徵
      收補償費核計核發對象及領取辦法」第9 條規定略以：「
      農作改良物補償費之核發對象如未能查明實際使用人或耕
      作人者，由土地所有權人領取‧‧‧核發對象經公告期滿
      無人異議，即由其具結領取補償費。」原告經被告查明為
      頭前段頭前小段529-5 號土地農林作物實際耕作人，依上
      開規定公告辦理農林作物補償費發放事宜。按農林作物補
      償費公告發給對象為實際耕作者，另營業損失補償救濟金
      公告發放對象為其公司登記負責人，不宜逕認定該旅館坐
      落土地之農林作物補償費受領人即為旅館拆遷營業損失救
      濟金之受領人。
    3.按市地重劃實施辦法第38條規定略以：「依本條例第62條
      之1 規定應行拆除之土地改良物或墳墓‧‧‧土地改良物
      所有權人或墓主對於補償金額有異議時，得於公告期間內
      以書面向主管機關提出‧‧‧」經查頭前重劃區地上物拆
      遷補償費及救濟金公告期間自93年11月1 日起至12月1 日
      止計30日，「盧南生旅館」公告營業損失救濟金補償對象
      為盧南生，期滿無人提出異議確定在案。原告於95年3 月
      10日向被告函詢有關受盧南生（被繼承人）之子女（繼承
      人）委託領取營業損失補助款須填報資料為何，被告旋以
      95年3 月14日北府地區字第0950139992號函復原告應具備
      之相關證明文件。被告另於95年7 月10日召開「辦理本縣
      第17期新莊市頭前重劃區用地範圍內盧南生旅館領取營業
      損失補償金協調會」，該會議結論為：「本案盧南生旅館
      之繼承人均未到場參加協調會，請申請人甲○○先生聯繫
      相關繼承人辦妥相關繼承程序後，再據以申辦後續事宜。
      」惟原告迄今仍未備齊相關繼承人申領證明文件辦理領款
      ，故無從配合辦理發價作業。
    理  由
一、原告經合法通知無正當理由未於言詞辯論期日到場，核無行
    政訴訟法第218 條準用民事訴訟法第386 條所列各款情形，
    依被告之聲請，由其一造辯論而為判決，合先敘明。
二、按「重劃區內應行拆遷之土地改良物或墳墓，直轄市或縣（
    市）政府應予公告，並通知其所有權人或墓主，土地改良物
    限期30日內墳墓限期3 個月內自行拆除或遷葬。逾期不拆除
    或遷葬者，得代為拆除或遷葬。前項因重劃而拆除或遷葬之
    土地改良物或墳墓，應予補償；其補償數額，由直轄市或縣
    （市）政府查定之。‧‧‧」為平均地權條例第62條之1 所
    明定。依平均地權條例第56條第4 項訂定之市地重劃實施辦
    法第38條規定：「依本條例第62條之1 規定，應行拆遷之土
    地改良物或墳墓，以有妨礙重劃土地分配或重劃工程施工所
    必須拆遷者為限。前項因重劃拆遷之土地改良物或墳墓，應
    給予補償。補償金額由主管機關查定之，於拆除或遷移前，
    將補償金額及拆遷期限公告30日，並通知其所有權人或墓主
    ；其為無主墳墓者，得以公告代通知。．．．土地改良物所
    有權人或墓主對於補償金額有異議時，得於公告期間內以書
    面向主管機關提出，經主管機關重新查處後，如仍有異議，
    主管機關應將異議案件提交地價評議委員會評定之。」另依
    救濟自治條例第11條規定：「應拆除之合法建築物，如在第
    一次召開用地及地上改良物拆遷補償協議座談會或徵收、重
    劃計畫書公告6 個月前有現址營利事業登記證及完納營業稅
    之單據，並持續營業者，應依實際拆除部分營業面積發給營
    業損失補償金。‧‧‧前項合法建築物，如未持有營利事業
    登記證，但在第一次召開用地及地上改良物拆遷補償協議座
    談會或徵收、重劃計畫書公告6 個月前持有現址完納營業稅
    之單據，並持續營業者，按營業損失補償金之50% ，發給營
    業損失救濟金‧‧‧」
三、查頭前重劃區重劃計畫書自93年2 月27日起公告施行，位於
    該重劃區範圍內應予拆遷之系爭建物原經營盧南生旅館（基
    地坐落頭前段頭前小段529-5 號），雖未領有被告核發之營
    利事業登記證，惟經被告以其提供92年4 至6 月及同年10至
    12月、負責人為盧南生之完納營業稅單據，並持續營業至公
    告地上物拆遷補償日，依救濟自治條例第11條規定按營業損
    失發放補償金之50% ，公告營業損失救濟金為790,200 元，
    受領人為負責人盧南生，並由被告以93年10月28日北府地區
    字第0930714064號公告將該重劃區內地上物拆遷補償費、營
    業損失救濟金等清冊自93年11月1 日起至12月1 日止公告30
    日，領取日期自93年12月2 日至12月8 日，公告期滿無人提
    出異議業已確定之事實，有被告93年2 月27日北府地區字第
    09300920251 號、93年10月28日北府地區字第0930714064號
    公告、頭前重劃區營業損失補償費救濟金清冊、林作物補償
    費清冊等件影本在原處分卷可稽，且為原告所不爭執，堪認
    為真實。原告雖主張其係盧南生旅館之實際經營者，盧南生
    旅館之營業損失救濟金應由實際經營者領取云云。惟查：
  (一)頭前重劃區地上物拆遷補償費及救濟金公告期間自93年11月
    1 日起至12月1 日止計30日，公告「盧南生旅館」營業損失
    救濟金之補償對象為其負責人盧南生，公告期滿無人提出異
    議既已確定，被告自應依已確定之公告內容發給營業損失救
    濟金。縱盧南生已死亡，惟前開已確定之營業損失救濟金依
    法應由盧南生之繼承人繼承，原告主張應由其領取，已涉及
    其與盧南生繼承人間就前開救濟金之權利爭執，並非被告所
    得另行審質審查。況原告自承盧南生旅館係以盧南生之名義
    經營，其既未能提出其為盧南生旅館實際經營者之客觀事證
    ，被告自無從發給該營業損失救濟金。至於原告所提房租名
    冊、日報表影本僅能顯示盧南生旅館有營業之事實，其不足
    以為原告有利之證明。
  (二)有關農林作物補償費救濟金之發放，除依救濟自治條例規定
    辦理查估外，依內政部訂頒「土地或土地改良物徵收補償費
    核計核發對象及領取辦法」第9 條規定：「農作改良物補償
    費之核發對象如下：．．．三、未能查明實際使用人或耕作
    人者，由土地所有權人領取。前項第2 款及第3 款之核發對
    象經徵收公告期滿無人異議，即由其具結領取補償費。如公
    告期間有人提出異議，應由直轄市或縣（市）主管機關邀集
    當事人協議，達成協議者，按協議結果發給；協議不成者，
    其補償費依本條例第26條規定辦理。」可由實際使用人或耕
    作者領取。本件被告以其查明盧南生旅館基地頭前段頭前小
    段529-5 號土地之農林作物實際耕作人為原告，依規定以原
    告為農林作物補償費發給對象為公告，期滿無人異議，業據
    被告敘明在卷，且為原告所不爭執，是被告自得據以發給原
    告農林作物補償費。此與本件營業損失救濟金公告發放對象
    為盧南生，不能混為一談，自不得據以認定盧南生旅館為原
    告經營，營業損失補償救濟金應由原告領取。
四、綜上所述，原告主張均無可採。從而原處分及訴願決定均無
    違誤，原告徒執前詞請求撤銷，並判命被告作成准許原告領
    取盧南生旅館關於頭前重劃區之營業損失救濟金新台幣790,
    200 元之行政處分，為無理由，應予駁回。
五、兩造其餘陳述於判決結果不生影響，無庸一一論列，併予敘
    明。
據上論結，本件原告之訴為無理由，依行政訴訟法第218 條、第
98條第1 項前段，民事訴訟法第385 條第1 項前段，判決如主文
。
中    華    民    國    97    年     1    月   10     日
                     臺北高等行政法院第三庭
                               審判長法  官  姜  素  娥
                                     法  官  曹  瑞  卿
                                     法  官  楊  莉  莉
上為正本係照原本作成。
如不服本判決，應於送達後20日內，向本院提出上訴狀並表明上
訴理由，如於本判決宣示後送達前提起上訴者，應於判決送達後
20日內補提上訴理由書（須按他造人數附繕本）。
中    華    民    國    96    年     1    月   10     日
                                     書記官  林  俞  文


司法院資訊處製作；財團法人民間司法改革基金會備份。
